【裁判字號】    89,上訴,15
【裁判日期】    890208
【裁判案由】    強盜
【裁判全文】
臺灣高等法院刑事判決                  八十九年度上訴字第一五號
    上  訴  人
    即  被  告  丙○○
    指定辯護人  本院甲○辯護人
右上訴人，因強盜案件，不服臺灣板橋地方法院八十八年度訴字第一二四０號，中華
民國八十八年十月十八日第一審判決（起訴案號：臺灣板橋地方法院檢察署八十八年
度偵字第七七八五號）提起上訴，本院判決如左：
    主      文
上訴駁回。
    事      實
丙○○曾犯竊盜罪，經台灣台北地方法院判處有期徒刑一年六月，於八十七年十二月
三日確定（現在執行中，不構成累犯），仍不知悛改，於八十八年三月二十四日凌晨
五時許，意圖為自己不法之所有，在台北縣三重市○○○街二七三號之一前，打開陳
慶鐘之妻所有ＬＬＹ－九三九號重機車座墊及行李箱，並接續打開乙○○所有ＧＳ－
七七一七號自用小貨車車門，接續翻動上開機車及小貨車上物品，著手行竊，而尚未
得手時，為永輝里里長王遠嵐巡守中發現，上前欲加逮捕，丙○○為脫免逮捕，當場
施以強暴，而與王遠嵐扭打（傷害部分未據告訴），王遠嵐大喊抓賊，經附近聞聲趕
來之住戶陳慶鐘、乙○○協助，始將丙○○制服逮住，報警處理，案經台北縣警察局
三重分局移送台灣板橋地方法院檢察署檢察官偵查起訴。
    理      由
一、上訴人即被告丙○○於本院審理中，雖否認行竊並對前來逮捕之王遠嵐當場施暴
    扭打等情事，惟查被告於上開時地，有行竊之犯行，迭據被告於警訊及檢察官偵
    查中供承不諱，其在警訊中供稱：「那些汽機車車門及座墊都沒有上鎖，我隨手
    打開；我至案發現場欲拿走屬於他人物品係臨時起意」，於檢察官偵查中復坦供
    ：「我承認竊盜」，原審法院播放偵查中錄影帶當庭勘驗結果，被告對於警訊筆
    錄固未提出被刑求之抗辯，且在檢察官偵訊中坦承竊盜，核與證人即永輝里里長
    王遠嵐、證人即被害人陳慶鐘、乙○○於警訊及偵查中供證被告行竊情節相符，
    該證人等與被告素不相識，衡情自無任意設詞誣陷之理，被告之上開自白既與事
    實相符，自得採為認定被告犯罪之證據，被告嗣後空言翻供否認，要非可採。至
    被害人陳慶鐘指其妻所有機車座墊及行李箱被人打開，並損失一些零錢一節，為
    被告自始否認，且其當場被捕後，在被告身上並未查獲有何零錢，經王遠嵐、陳
    慶鐘、乙○○於警訊時供明在卷，並有三重警察分局解送人犯報告書附卷可按，
    尚難僅憑陳慶鐘個人片面之詞，遽認被告有竊得零錢之事實，被告所為，尚止於
    竊盜未遂之階段。
二、被告翻動機車及汽車內物品欲竊取財物，尚未得手，適為里長王遠嵐發現上前動
    手抓被告時被告反抗而發生扭打，王遠嵐大喊抓賊，經聞聲趕來之住戶陳慶鐘及
    乙○○協助，始將被告制服逮住等情，迭經王遠嵐於警訊及偵查中指證甚詳，核
    與乙○○、陳慶鐘等於警訊時供證在睡眠中忽聞有人大喊抓賊，乃穿上衣服外出
    ，看見里長王遠嵐與竊賊扭打，即上前協助里長將竊賊制服等情相符，即被告本
    人於原審審理中亦直承里長欲加逮捕時有與里長扭打（見原審二十頁反面），是
    被告行竊被發現後，為脫免逮捕而當場施以強暴之犯行，亦堪認定。被告請求再
    傳訊上開證人，本院認為事實已甚明白，顯無必要。
三、查被告竊盜為脫免逮捕而當場施以強暴，依刑法第三百二十九條規定，應以強盜
    罪論。被告著手行竊尚未得手而被逮捕，係屬未遂，應成立刑法第三百二十八條
    第一項、第四項之強盜未遂罪（參照最高法院六十八年台上字第二七七二號判例
    ），並依刑法第二十六條前段規定減輕其刑。被告同時同地接續翻動汽、機車內
    物品，係出於單一之竊盜犯意，為單純之一罪，公訴意旨認為被告係出於概括之
    犯意云云，尚有誤會。又被告有前開竊盜前科（不構成累犯），有台灣高等法院
    檢察署刑案紀錄簡覆表在卷可按，原審適用刑法第三百二十九條、第三百二十八
    條第四項、第一項、第二十六條前段，並審酌被告已有竊盜前科及其犯罪行為尚
    屬未遂等一切情狀，依未遂犯減刑之規定予以減刑後處以有期徒刑一年八月，其
    認事用法及量刑均無不當。被告上訴意旨，否認犯罪，尚難認為有理由，上訴應
    予駁回。
四、據上論斷，應依刑事訴訟法第三百六十八條判決如主文。
本案經檢察官劉靜婉到庭執行職務。
中     華     民     國    八十九   年       二       月       八       日
                             臺灣高等法院刑事第十五庭
                                 審判長法  官  劉  叡  輝
                                       法  官  黃  瑞  華
                                       法  官  林  勤  綱
右正本證明與原本無異。
如不服本判決應於收受送達後十日內向本院提出上訴書狀，其未敘述上訴之理由者並
得於提起上訴後十日內向本院補提理由書（均須按他造當事人之人數附繕本）。
                                       書記官  初  玲  玲
中     華     民     國    八十九   年       二       月      十一      日
附錄：本案論罪科刑法條全文
刑法第三百二十九條
竊盜或搶奪，因防護贓物、脫免逮捕或湮滅罪證而當場施以強暴、脅迫者、以強盜論
。
刑法第三百二十八條第四、一項
意圖為自己或第三人不法之所有，以強暴、脅迫、藥劑、催眠術或他法，至使不能抗
拒，而取他人之物或使其交付者，為強盜罪，處三年以上十年以下有期徒刑。
第一項及第二項之未遂遂犯罰之。


司法院資訊處製作；財團法人民間司法改革基金會備份。
